【裁判字號】    92,訴易,67
【裁判日期】    921104
【裁判案由】    侵權行為損害賠償
【裁判全文】
臺灣高等法院臺中分院民事判決  九十二年度訴易字第六十七號
    原  告  甲○○
    被  告  乙○○
右當事人間侵權行為損害賠償事件，原告提起刑事附帶民事訴訟，經本院刑事庭裁定
移送民事庭（九十二年度附民字第一五六號），本院於九十二年十月二十一日辯論終
結，判決如左︰
      主      文
原告之訴駁回。
訴訟費用由原告負擔。
      事      實
甲、原告方面：
一、聲明：求為判決：被告應給付原告新台幣（下同）二十五萬九千七百二十四元。
二、陳述：
  (一)被告於（民國）八十六年二月十五日無故侵入原告工作之南投縣埔里鎮○○○段
    第四六八號之土地毆打原告，造成原告受有右手食指挫傷合併擦傷一點五×一公
    分、右手擦傷一點五×一公分、左前臂擦傷五公分、左大腿內側瘀血十五×十公
    分、頭部外傷等傷害。被告於九十一年九月三日在南投地方法院刑事庭審理本件
    傷害告訴時坦承：「我（被告）是要讓他（原告）離開那個地方（指地號四六八
    號土地）。」
  (二)原告被毆打後留有後遺症，因手傷手指活動失靈，無法從事營造工作及割茭白筍
    ，致使收入減少，因而請求被告賠償原告之損失，詳述如後：
    1.醫療費與交通費：至埔里基督教醫院醫藥費一萬三千八百八十四元，元濟中醫
      診所醫藥費一萬六千二百四十元與交通費二萬九千六百元，共計五萬九千七百
      二十四元。
    2.精神慰撫金與調養費：因被告知毆打，致使原告長頭部暈痛、半夜惡夢與腿部
      酸痛，故請求精神慰撫金與調養費各十萬元，共二十萬元。
三、證據：提出醫療費用收據八張與交通費收據二張為證。
乙、被告方面：
一、聲明：求為判決如主文。
二、陳述：主張本件事故發生至今已經超過請求時效，且本件原告請求並非事實。
      理      由
一、原告主張：被告於八十六年二月五日侵入其工作場所毆打原告，造成其手傷、手
    指活動失靈等多處傷害，因而向被告請求侵權行為損害賠償，包括醫藥費、交通
    費、慰撫金與調養費，總共二十五萬九千七百二十四元。被告則以，原告請求不
    實在，並以本件請求已罹時效消滅等語置辯。
二、經查，被告與原告係兄弟關係，原告為被告之胞兄，二人曾因其父所有位於南投
    縣埔里鎮○○○段三五三之九號土地之耕作權，發生爭執，而彼此心生嫌隙，於
    八十六年二月五日十四時許，原告在上開地號土地上放水將田地淹滿後，被告即
    立即將上開田地水洩乾，原告發現所淹滿水之田地遭被告洩乾時，即再放水準備
    淹田，惟原告之再次放水行為，引起在場之被告不滿，被告乃基於普通傷害之犯
    意，於前開土地旁，手持鐵棒與與手持鋤頭與原告互毆，原告因此受有右手食指
    挫傷合併擦傷一點五×一公分、右手擦傷一點五×一公分、左前臂擦傷五公分、
    左大腿內側瘀血十五×十公分、頭部外傷等傷害之事實，業經證人彭俊欽於南投
    地方法院八十六年度易字第一一七三號刑事案件審理時證稱：「我當天我在他們
    打架現場約七、八十公尺處，看到乙○○拿了白色鐵管打甲○○，甲○○他拿了
    一個東西頂住他，我就跑過來，才知道是他們兄弟打架，我想是他們兄弟打架，
    我就不理他」等語屬實，並有埔里基督教醫院第000000－0號乙○○之病
    歷資料、第000000－0號甲○○之病歷資料可以證明，而被告因傷害罪，
    經本院判處拘役五十日，如易科罰金，以三百元折算一日確定，亦有本院九十一
    年上易字第二二七號刑事判決附卷可稽，原告主張之事實，應可認為真實。
三、按因侵權行為所生之損害賠償請求權，自請求權人知有損害及賠償義務人時起，
    二年間不行使而消滅，自有侵權行為時起，逾十年者亦同，民法第一百九十七條
    第一項定有明文，又關於侵權行為損害賠償請求權之消滅時效，應以請求權人實
    際知悉損害及賠償義務人時起算，非以知悉賠償義務人因侵權行為所構成之犯罪
    行為經檢察官起訴，或法院判決有罪為準（最高法院七十二年台上字第七三八號
    判例參照）。本件原告於八十六年二月五日知悉被告對其傷害，於九十二年四月
    二日始提起附帶民事訴訟，已逾二年以上，被告依民法第一百九十七條規定為時
    效抗辯，依前開說明，原告損害賠償之請求權已罹於時效而消滅，所請為無理由
    ，應予駁回。
四、本件事證已臻明確，兩造其餘攻擊防禦方法，核與結果不生影響，自毋庸再逐一
    論述，並此敘明。
五、據上論結：本件原告之訴為無理由，依民事訴訟法第七十八條，判決如主文。
中      華      民      國    九十二    年     十一     月      四      日
~B1民事第三庭審判長法  官  陳照德
~B2                法  官  蔡王金全
~B3                法  官  曾謀貴
右為正本係照原本作成。
不得上訴。
~B                書記官  王瑩澤
中      華      民      國    九十二    年     十一     月      五      日
                                                                        Ｙ


司法院資訊處製作；財團法人民間司法改革基金會備份。
